【裁判字號】    92,交上訴,36
【裁判日期】    920320
【裁判案由】    公共危險
【裁判全文】
臺灣高等法院刑事判決                            九十二年度交上訴字第三六號
    上  訴  人
    即  被  告  乙○○
    選任辯護人  邱六郎律師
右上訴人因公共危險案件，不服臺灣臺北地方法院九十一年度交訴字第八四號，中華
民國九十一年十二月三十一日第一審判決（起訴案號：臺灣台北地方法院檢察署九十
一年度偵字第八九一六號），提起上訴，本院判決如左：
    主  文
上訴駁回。
    事  實
一、乙○○於民國九十年十一月二十日晚間，騎乘動力交通工具即車號ＡＱＹ－七四
    五號重型機車，沿台北市○○○路○段由東向西行駛，於同日晚間九時許，行經
    和平東路一段一四一號前，不慎與甲○○所騎乘後座附載丙○○之牌號ＣＪＳ－
    八九○號重型機車發生擦撞，甲○○、丙○○因而人車倒地，分別受有左膝蓋挫
    傷、左大腿淤傷、左肩扭傷之傷害（傷害部分未據甲○○、丙○○提出告訴）。
    乙○○明知其已駕車肇事致人受傷，竟未對傷者甲○○、丙○○施以救護或報警
    處理，即基於逃逸犯意，騎乘前開機車離開現場，雖經甲○○騎乘機車追至同市
    ○○街口攔下乙○○，乙○○竟向甲○○佯稱欲折回現場處理，惟仍乘隙逃逸無
    蹤，嗣因甲○○記下其機車車號，報警處理後方循線查獲。
二、案經台北市政府警察局大安分局報請臺灣臺北地方法院檢察署檢察官偵查起訴。
    理  由
一、訊據被告乙○○固坦認確實在右揭時、地騎乘機車與甲○○騎乘之機車發生碰撞
    ，致甲○○、丙○○人車倒地等情，惟矢口否認有肇事逃逸犯行，辯稱：本件車
    禍係因甲○○之機車忽然從伊右邊切到伊前方，致伊機車之右邊把手勾到甲○○
    之機車手把，伊並無過失，而是對方之過失所致，事發後伊受傷嚴重，且甲○○
    作勢要打人，伊因急著就醫及心裡害怕才離開現場，並非故意逃逸云云。經查：
（一）本件事故發生前，甲○○與被告所騎乘之機車係同向行駛，因甲○○前方車輛
      緊急煞車，其亦將車煞停，甫將車停住即遭被告所騎乘機車自左後方追撞，二
      車均因而倒地，甲○○、丙○○並因此分別受有如事實欄所載之傷害等情，業
      據被害人甲○○、丙○○迭於警訊、偵查及本院審理中指述明確，另有道路交
      通事故調查報告表、交通事故談話紀錄表、道路交通事故補充資料表、及事發
      後由警方拍攝之車損照片二幀附卷足憑。質之被告亦坦承事發當日兩車確曾發
      生碰撞，足證被告對於伊駕車肇事一節已屬明知。被告雖辯稱本件事故係甲○○騎乘機車，突然從伊右方切到伊前方，伊雖向左閃避，但伊車前右邊手把仍
      擦撞到吳車之左把手方才肇事云云，然而依前開道路交通事故補充資料表所載
      ，肇事之後甲○○之機車係左後車身有擦撞痕，此與吳政衡、丙○○所指係被
      告之機車自後追撞伊機車之擦撞情形較吻合。惟無論如何，被告與甲○○雙方
      所騎乘之機車確曾發生擦撞而均人車倒地，則為不爭之事。
（二）又關於本件車禍確實造成甲○○、丙○○二人受傷，除經丙○○於原審及本院
      調查時證稱其左腿於事發後有外傷、有流血等語（原審九十一年十二月十八日
      審判筆錄、本院九十二年三月七日訊問筆錄參照），甲○○於本院調查時指稱
      ：「當時都是皮肉傷，新生南路上的交通大隊的員警有用急救箱幫我們處理。
      我的膝蓋整個破皮，有看到肉，事後有到醫院去換藥」等語（本院九十二年三
      月七日訊問筆錄）。雖然甲○○、丙○○二人於事發後均未就醫，而無法提出
      就診證明書，惟依證人即事發當日到場處理本件事故之台北市政府警察局大安
      分局交通分隊警員陳文輝於偵查時到庭結證稱甲○○、丙○○於事發後確實有
      受傷，係由警員代為處理傷勢等語（偵查卷第三十四頁訊問筆錄參照），從而
      甲○○、丙○○二人所指應非虛構，況當時車禍發生時，甲○○、丙○○二人
      均係人車倒地，此為被告所不爭之事，被告既目睹甲○○、丙○○二人倒地，
      則就因此而造成渠二人身體受傷，被告實不能委為不知。從而被告於肇事後應
      已知悉甲○○、丙○○二人已因此受傷，殆無疑義。
（三）被告雖辯稱事發後伊受傷嚴重，且甲○○作勢要打人，伊因急著就醫及心裡害
      怕才離開現場，並非故意逃逸云云。然查：被告於肇事後馬上駛離現場，沿台
      北市○○○路○段續向西行，再右轉台北市○○街逃逸，甲○○旋即騎車自後
      追趕，在麗水街將被告攔停，業據甲○○結證在卷，被告亦坦承確實在麗水街
      為甲○○攔停。按肇事現場東方約五十公尺處即為和平東路派出所，業據甲○○證述明確，並為被告所不爭執，苟甲○○於事發後欲動手毆打被告，被告自
      可就近報警處理，而無往派出所之反方向即麗水街方向駛離現場之必要，而自
      被告於肇事後隨即駛離現場，不思就近報警處理之違常舉措，亦見其存心逃逸
      、意圖卸責。又被告於事發當日並未隨即就醫，而係至事發翌日方至景新中醫
      診所就診，有伊所提出之診斷證明書附卷可按（偵卷第二十八頁參照），設若
      被告因本件事故受傷嚴重，非即時就醫不可，斷無延至翌日方就診之理，況被
      告於事發翌日經診斷之傷勢僅為頭部、左肋部、背部、兩踝挫傷腫痛，非屬嚴
      重，再參以其在肇事之後尚能駕駛機車急速逃逸，，果真受傷嚴重，豈能再駕
      駛機車急駛離去？從而被告辯稱因肇事後急著就醫、恐懼遭甲○○毆打方駛離
      現場，非故意逃逸云云，均不足採信。
二、按刑法第一百八十五條之四之肇事致人死傷逃逸罪，係以處罰肇事後逃逸之駕駛
    人為目的，俾促使駕駛人於肇事後能對被害人即時救護，以減少死傷，是該罪之
    成立祇以行為人有駕駛動力交通工具肇事，致人死傷而逃逸之事實為已足，至行
    為人之肇事有否過失，則非所問，迭據最高法院闡釋甚明。被告於事發後已明知
    肇事致告訴人受傷，其未即時對告訴人採取救護或其他必要措施並報警處理，即
    行駕車離去，且在告訴人追趕攔下之後，猶佯裝折回而乘隙逃逸，顯見伊有肇事
    逃逸之犯行，堪以認定。被告請求將本件事故肇因送交鑑定，核無必要，應予說
    明。綜上，本件事證明確，應予依法論科。
三、查被告於駕車肇事致甲○○、丙○○受傷後逃逸，係犯刑法第一百八十五條之四
    駕駛動力交通工具肇事，致人受傷而逃逸罪。原審認被告罪證明確，援引刑法第
    一百八十五條之四之規定，並審酌被告肇事致人成傷後，未對傷者施以救護，旋
    即駕車駛離現場，意圖推諉卸責之心態昭然若揭，實不足取，且被告於犯罪後不
    思悔悟，猶飾詞狡辯、否認犯行，態度至屬惡劣，認檢察官具體求處有期徒刑八
    月，堪稱允當，而量處有期徒刑八月，以示懲儆，認事用法，均無不合，量刑亦
    屬妥適，被告提起上訴，其猶執陳詞否認犯罪，上訴無理由，應予駁回。
據上論斷，應依刑事訴訟法第三百六十八條，判決如主文。
本案經檢察官洪泰文到庭執行職務。
中      華      民      國    九十二    年      三      月     二十     日
                              臺灣高等法院交通法庭
                                  審判長法  官  陳  正  雄
                                        法  官  許  宗  和
                                        法  官  許  錦  印
右正本證明與原本無異。
如不服本判決應於收受送達後十日內向本院提出上訴書狀，其未敘述上訴之理由者並
得於提起上訴後十日內向本院補提理由書（均須按他造當事人之人數附繕本）。
                                        書記官  楊  妙  恩
中      華      民      國    九十二    年      三      月    二十一    日
附錄：本案論罪科刑法條全文
刑法第一百八十五條之四：
駕駛動力交通工具肇事，致人死傷而逃逸者，處六月以上五年以下有期徒刑。


司法院資訊處製作；財團法人民間司法改革基金會備份。
